臺灣彰化地方法院刑事判決　　　　　　　　　　　　　八十八年度訴字第七九八號
　　公　訴　人　台灣彰化地方法院檢察署檢察官
　　被　　　告　乙○○
　　　　　　　　丁○○
右列被告等因違反商標法等案件，經檢察官提起公訴（台灣台中地方法院檢察署八十
八年度偵字第五七二五號），台灣台中地方法院判決移轉管轄，本院判決如左：
    主  文
乙○○、丁○○均無罪。
    理  由
一、公訴意旨以: 被告乙○○、丁○○基於共同意圖為自己不法所有之犯意聯絡，並
    基於概括之犯意，自八十六年十二月間起，在彰化縣秀水鄉○○村○○街十號等
    處，私自釀造如附表一、二、三、四所示之福建省金門縣金門酒廠盛產之金門高
    梁酒，及中國大陸產製之各類酒品、各種西洋酒類等，並依各該真酒之樣式而為
    包裝，冒用金門酒廠、西洋酒類之各該商標，復貼用偽造之金門酒廠之銷售憑證
    及臺灣省菸酒公賣局之專賣憑證，並蓋用偽造之各該酒廠印章，足生損害於金門
    酒廠、臺灣省菸酒公賣局；然後佯稱係真酒，而連續出售給中部一帶不知情之餐
    廳、酒店、商店等，致與同一品牌之真酒相混淆，使消費者陷於錯誤，而以真酒
    之價格買進，藉此方式牟利。嗣經新竹縣警察局刑警隊、彰化縣警察局鹿港分局
    、海巡部於八十八年二月十日夜間十時許，在彰化縣鹿港鎮○○里○○路○段二
    六號查獲被告乙○○，並查扣如附表一所示之假酒及各種包裝材料等；被告乙○○又於同日夜間十一時許，引導刑警至彰化縣秀水鄉下崙村田洋巷二七號查扣如
    附表二所示之假酒；被告乙○○又於同日夜間十一時三十五分許，引導刑警至彰
    化縣秀水鄉彰化縣花壇鄉○○村○○路○段一一四號查扣如附表三所示之假酒及
    包裝盒；乙○○又於翌日凌晨一時三十分許，引導刑警至彰化縣秀水鄉○○村○○街十號查扣如附表四所示之假酒及偽造使用之各項工具等物。因認被告乙○○
  、丁○○所為，均涉犯商標法第六十二條第一款仿冒商標罪、刑法第二百十六條
    第二百十二條行使偽造特種文書、刑法第三百三十九條第一項詐欺取財罪嫌。
二、公訴人認被告二人涉犯上揭犯行，係以被告乙○○已供稱，各該查扣之物品、包
    裝盒是丁○○所有的，且伊知道丁○○在製造假酒等語，及查獲地點如彰化縣鹿
    港鎮○○里○○路○段二六號係被告乙○○之店面，而彰化縣秀水鄉下崙村田洋
    巷二七號是被告乙○○之岳父的房屋，彰化縣秀水鄉彰化縣花壇鄉○○村○○路
    ○段一一四號係被告戶籍地之房屋而彰化縣秀水鄉○○村○○街十號鄰近上開被
    告乙○○岳父住處，均是被告乙○○所提供，且係其引導刑警前往查扣，而認被
    告二人有共同製造之密情，並有如附表所示之物扣案可稽，觀察其中頗多器材及
    包裝紙顯然是用來製造假酒使用事證至為明確，為主要論據；訊據被告乙○○除
    坦承持有被查扣之至尊酒、鬼王聖酒、大紅高粱酒、龍珠酒、李仙酒等酒類，惟
    堅詞否認公訴人所指之上揭犯行，辯稱: 置放於秀水鄉○○街十號的酒是丁○○
    的朋友「阿林」即蔡坤霖寄放，被警追問時因無法明確供出「阿林」姓名、年籍
    、住處，所以說是丁○○寄放，想即可追查出「阿林」，被告丁○○則並未曾寄
    放過任何酒；至秀水鄉下崙村田洋巷二七號查扣之酒類是「己○○」寄放的，伊
    未曾做過酒、賣過酒，也不知寄放該處的酒是不是假酒；伊在地檢署受偵訊時說
    有賣大陸酒，那是因為偵訊當時農曆年關將屆，要處理的事有很多，檢察官說不
    承認要羈押，怕被羈押才隨便說賣酒的售價，其實伊根本未賣過該酒等語；被告
    丁○○則辯陳: 伊沒有製造酒或寄放任何酒在被告乙○○處，伊只有介紹蔡坤霖
    至被告林煥彬處買神桌，伊自八十六年一月間就已入監所，到八十七年四月間才
    出監等語。
三、按犯罪事實應依證據認定之，無證據不得推定其犯罪事實，又不能證明被告犯罪
    者，應諭知無罪之判決，此於刑事訴訟法第一百五十四條及同法第三百零一條第
    一項分別定有明文；及按認定不利於被告之事實須依積極證據，茍積極證據不足
    為不利於被告事實之認定時，即應為有利於被告之認定，更不必有何有利之證據
    ；又按事實審法院對於證據之取捨，依法雖有自由判斷之權，然積極證據不足證
    明犯罪事實時，被告抗辯或反證縱屬虛偽，仍不能以此資為積極證據應予採信之
    理由；再按事實之認定，應憑證據，如未能發現相當證據，或證據不足以證明，
    自不能以推測或擬制之方法，以為裁判基礎（最高法院三十年上字第八一六號、
    三十年上字第四八二號、四十年台上字第八六號判例參照）。又認定犯罪事實，
    所憑之證據，雖不以直接證據為限，間接證據亦包括在內，然無論直接或間接證
    據，其為訴訟上之證明，須於通常一般之人均不致於有所懷疑，而得確信其為真
    實之程度者，始得據為有罪之認定，倘其證明尚未達到此一程度，而有合理之懷
    疑存在時，即無從為有罪之認定（最高法院七十六年台上字第四九八六號判例參
    照）。
四、經查，本件雖於上揭置放地點查扣大量酒類、包裝盒、儲酒筒等物，惟該查獲處
    不但空間有限，復未扣得其他釀酒、製酒、裝填、包裝流程所需之必要設備，有
    現場查獲照片、扣案物品清單附卷可考，亦無查有任何在場從事釀製、裝填、包
    裝工作人員，僅有已打包裝箱之酒類、包裝紙盒、標籤等物，是該查獲地點充其
    量僅為置放場所，尚難認為製造場所，核與被告乙○○所辯係借有人寄放堆置物
    品情節相符，公訴人所指被告二人製造偽酒，已乏充分事證依據；遞查，公訴人
    指被告二人販售該酒牟利，亦未扣有何帳冊、買賣紀錄、客戶聯絡資料，甚且未
    於查獲事前跟監、收集其販售通路、事證，僅憑被告乙○○於偵查中之一度自白
    ，即遽以認定其有販售情事，此不但為被告乙○○於本院審理時所否認，亦乏證
    明其自白與事實相符之其他證據可為輔證；又查，依被告二人所提供聯絡蔡坤霖
    之00－0000000電話號碼查尋，該電話號碼為證人戊○○（即蔡坤霖之
    姪女）之母親提供予戊○○之祖母使用，且祖母與蔡坤霖同住一節，據證人戊○○到院證述明確（見本院卷八十九年十月二日訊問筆錄），惟蔡坤霖業於八十八
    年九月五日晚間死亡，亦有臺灣臺中地方法院檢察署相驗屍體證明書影本一紙附
    卷足憑，是依被告二人提供之電話號碼追查，確有蔡坤霖其人無訛，惟復因蔡坤
    霖死亡無法再為追查、對質；再查，被告乙○○所提供「己○○」00－000
    00000號之聯絡電話號碼，及「臺北縣三重市○○○路二五一號」之聯絡地
    址，分別向中華電信股份有限公司臺灣北區電信分公司三重營業處、臺北縣三重
    市第一戶政事務所函詢；中華電信股份有限公司臺灣北區電信分公司三重營業處
    答覆該號係丙○○所申請裝設，裝機地址為臺北縣三重市○○○街一二四巷二號
    二樓；又臺北縣三重市第二戶政事務所函覆「臺北縣三重市○○○路二五一號」
    之全戶謄本，雖無「己○○」之人惟確有「鄧錦」設籍該處，本院再囑託臺灣
    板橋地方法院訊問證人邱蔡美華、邱素娟（原為臺北縣三重市○○○街一二四巷
    二號二樓屋主）、及鄧錦宗、鄧仕宏（設籍臺北縣三重市○○○路二五一號），
    邱蔡美華、邱素娟到該院證稱該屋已轉讓予債主，該電話為何人申請不明，證人
    鄧錦、鄧仕宏則傳拘無著，雖未能尋得「己○○」之人，惟「己○○」與「鄧
    錦」姓名、發音近似，顯可疑為確有其人，被告乙○○所辯有「己○○」寄放
    酒類尚非全然無稽；另查，被告丁○○確於八十六年一月間就已入台中看守所，
    至八十七年四月一日始出所，有法務部在監在押資料表附卷足憑；於起訴書所載
    之時、地，被告丁○○應無可能與被告乙○○共同釀製、販賣偽酒，此外亦查無
    何證據證明被告丁○○有釀製、販賣偽酒；末查，本院將扣案之各種類酒均選一
    瓶送臺灣省煙酒公賣局酒類試驗所化驗，其酒中甲醇含量均在正常範圍內，且該
    酒類未核准進口，既無原廠產品可供比對，故無法鑑定酒之真偽，有臺灣省煙酒
    公賣局彰化分局九十年九月十九日九十彰局業字第二九九九號函，及函附之化驗
報告書附卷可稽，是尚乏證據證明扣案之貴州醇、鬼王聖酒、至尊酒、大紅高粱
    酒、龍珠酒、李白仙酒漣江醇為偽酒；況五粱液、貴州醇、鬼王聖酒、龍珠酒、
    李白仙酒、ＰＲＩＭＥＲ等品牌於本件查獲時，尚未於國內為商標註冊，不生違
    反商標法之問題，亦有經濟部智慧財產局九十年十一月二十八日以（九０）智商
    ０９１０字第９０００９６３４０號函附之商標註冊資料附卷足憑，附此敘明。
    揆諸首開條文及判例說明，自不能率為被告二人有罪之推定，應均諭知無罪。
五、據上論斷，應依刑事訴訟法第三百零一條第一項判決如主文。
本案經檢察官甲○○到庭執行職務。
中    華    民    國    九十一    年      十二      月      二十五      日
                                臺灣彰化地方法院刑事第二庭
                                    法      官  吳  俊  螢
右正本證明與原本無異。
如不服本判決，應於送達後十日內向本院提出上訴狀(須附繕本)。
告訴人或被害人對於判決如有不服具備理由請求檢察官上訴者，其上訴期間之計算係
以檢察官收受判決正本之日期為準。
                                    法院書記官  莊  素  美
中    華    民    國    九十一    年      十二      月      二十七      日
附表一：
    名稱               單位            數量
大陸貴州醇              瓶            一三三
至尊酒                                  一五
鬼王聖酒                                一二
大紅高粱酒                                十
龍珠酒                                  二十
李白仙酒                                十八
威士忌                  桶                二
威士忌                  瓶                五     偽造PRIMER牌
PRIMER牌酒標籤          批                一
威士忌                  瓶                一     偽造LOUIS KING牌
LOUIS KING牌空瓶        瓶              六十
LOUIS KING牌包裝盒      盒              二八
LOUIS KING牌標籤        批                一
連江醇                  瓶              十一
大陸貴州醇包裝盒        個              二六
陳年高粱酒包裝盒        個              二六
酒瓶蓋軟木塞            個                四
附表二：
大陸貴州醇              箱              四二 （每箱二四瓶）
大陸貴州醇              桶              九
附表三：
大陸貴州醇              箱              五十 （每箱二四瓶）
大陸貴州醇包裝盒        個              十二
附表四：
威士忌                  桶            二、五
大陸貴州醇              桶              十二
大陸貴州醇包裝盒        個              十二
LOUIS KING牌標籤        批                一
儲酒槽                  桶                三
封口機                  部                一
打包機                  部                一
大陸貴州醇包裝盒        批                一
大陸貴州醇封裝膠帶      批                一
LOUIS KING牌包裝盒      批                一
大陸貴州醇空瓶          批                一
大陸五糧液空瓶          批                一
